【裁判字號】    92,交易,64
【裁判日期】    920730
【裁判案由】    過失傷害
【裁判全文】
臺灣宜蘭地方法院刑事判決                          九十二年度交易字第六四號
    公  訴  人  臺灣宜蘭地方法院檢察署檢察官
    被      告  丙○○
右列被告因過失傷害案件，經檢察官提起公訴（九十二年度偵字第一○九六號），本
院判決如左：
    主  文
丙○○因過失傷害人，處有期徒刑貳月，如易科罰金，以佰元折算壹日。
    事  實
一、丙○○於民國九十一年七月三十日下午六時三十分許，駕駛車牌號碼Ｆ九─一二
    七○號自用小客車，沿宜蘭縣蘇澳鎮○○路由冬山往福德路方向行駛，於同日下
    午六時三十分許，行經界西路與福德西巷速限時速四十公里之無號誌交岔路口，
    本應注意汽車行經無號誌交岔路口，應減速慢行，作隨時停車之準備，且依當時
    天候晴、日間自然光線、路面乾燥、無障礙物，並無不能注意之情事，竟疏未注
    意，仍貿然以時速約四十至四十五公里之速度進入交岔路口，適有乙○○騎乘車
    牌號碼ＧＹＣ─一八一號重型機車載宏都拉斯籍甲○○○○○  GANDARA E.A.從右側沿
    寬僅四公尺狹路之支線道福德西巷擬右轉幹線道界西路行駛，亦疏未暫停讓左方
    幹道由丙○○所駕駛之直行車先行，即貿然進入交岔路口，二車因而發生擦撞，
    乙○○因而受有左股骨幹骨折、左鎖骨骨折、右大腿  深部撕裂傷並挫傷、左第
    五、第六、第七肋骨骨折併血胸及氣胸、頭部外傷、左耳鼓室積血等傷害；
    甲○○○○○  GANDARA  E.A.則受有頭部外傷併臉部多處撕裂傷及結膜出血、左鎖骨
    骨折、胸部撞挫傷等傷害。丙○○於事故發生後，留於現場，於警方到場時，當
    場承認自首為肇事者而自願接受裁判。
二、案經乙○○、甲○○○○○ GANDARA E.A.訴由宜蘭縣警察局蘇澳分局報請臺灣宜蘭地
    方法院檢察署檢察官偵查起訴。
    理  由
一、訊據被告丙○○固坦承駕駛車牌號碼Ｆ九─一二七○號自用小客車，沿宜蘭縣蘇
    澳鎮○○路由冬山往福德路方向行駛，而於前揭時地與告訴人乙○○駕駛之車牌
    號碼ＧＹＣ─一八一號重型機車發生碰撞，惟矢口否認有過失犯行，並辯稱：伊
    當時有注意車前狀況，當時車速在四十公里以下，且於行經交岔路口有減速云云
    。然查：
  (一)前開事實，業據告訴人乙○○指訴綦詳，而前開肇事地點，係屬界西路與福德西
    巷無號誌交岔路口，而界西路係屬幹線道，福德西巷係屬支線道，該路段限速時
    速四十公里，業據證人即警員陳金勝於本院調查中證述在卷（參見九十二年七月
    一日訊問筆錄），復有卷附宜蘭縣警察局道路交事故調查報告表、現場照片五幀
    可稽。
  (二)按汽車行駛時，駕駛人應注意車前狀況及兩車併行之間隔，並隨時採取必要之安
    全措施，而行經無號誌之交岔路口應減速慢行，作隨時停車之準備，道路交通安
    全規則第九十三條第一項第三款、第九十四條第三項分別定有明文。且依前揭道
    路交事故調查報告表所載，當時天候晴、日間自然光線、路面乾燥、無障礙物，
    並無不能注意之情事。參以被告九十一年七月三十日警訊中，自承當時車速為時
    速五十至六十公里（參見九十一年七月三十日警訊筆錄），嗣於九十二年四月二
    十一日檢察官偵訊中，檢察官依被告駕駛之自用小客車單邊現場煞車痕八點四公
    尺，參照一般公路汽車煞車距離、行車速度對照表，時速四十公里時，乾燥一年
    至三年瀝青路面，煞車距離為八點四公尺，以此推斷被告駕駛之自用小客車當時
    車速係四十至四十五公里，被告對此亦表明無意見（參見九十二年四月二十一日
    偵訊筆錄），惟於本院審理中，被告翻異前詞，初稱當時車速伊無法確定（參見
    本院九十二年七月一日訊問筆錄），復稱當時車速在時速四十公里以下（參見本
    院九十二年七月十六日審判筆錄），則綜合被告前開四次供述，其車速從最初供
    述之時速五十至六十公里，至最後一次答辯時，供稱車速係四十公里以下，顯見
    被告卸責之情。而就被告之陳述有前後不符，究竟何者為可採，法院原得本其自
    由心證予以斟酌，應以關於其供述所處之情境，以資認定其陳述之可信性，參以
    本件車禍後，被告隨即接受員警訊問，即表明已超過時速四十公里之速度行駛，
    而於檢察官調查肇事責任而接受偵訊時，被告亦陳明當時車速超過時速四十公里
    ，依經驗法則，被告於案發後肇事責任確認前，在未權衡利害得失關係時，其供
    述比之事後為推卸責任而翻異之詞，自較可信。再以現場被告駕駛之自用小客車
    單邊現場煞車痕八點四公尺，參照一般公路汽車煞車距離、行車速度對照表，時
    速四十公里時，乾燥新築瀝青路面，煞車距離為七點四公尺，時速四十五公里時
    ，煞車距離為九點三公尺；一年至三年瀝青路面，時速四十公里時，煞車距離為
    八點四公尺，足證被告車速已達四十至四十五公里。被告未依規定於行經無號誌
    交岔路口時注意車前狀況，並減速慢行作隨時停車之準備，其駕駛行為顯有過失
    。
  (三)又按汽、機車行至無號誌之交岔路口，支線道車應暫停讓幹線道車先行，道路交
    通安全規則第一百零二條第一項第二款定有明文。本件告訴人乙○○騎乘機車自
    支線道之福德西巷右轉幹線道，未停讓行駛於幹線道由被告駕駛之自用小客車先
    行，則告訴人乙○○對本件車禍之發生亦與有過失。然此並無得解免於被告應負
    過失之責。而本件經送請台灣省基宜區車輛行車事故鑑定委員會鑑定之結果，亦
    同此認定，有台灣省基宜區車輛行車事故鑑定委員會九十二年六月二日基宜鑑字
    第九二○二七七號函所附之鑑定意見書在卷可佐。
  (四)本件車禍後，告訴人乙○○因此受有左股骨幹骨折、左鎖骨骨折、右大腿深部撕
    裂傷並挫傷、左第五、第六、第七肋骨骨折併血胸及氣胸、頭部外傷、左耳鼓室
    積血等傷害；告訴人甲○○○○○  GANDARA  E.A.則受有頭部外傷併臉部多處撕裂傷
    及結膜出血、左鎖骨骨折、胸部撞挫傷等傷害，有財團法人羅許基金會羅東博愛
    醫院出具之診斷證明書二紙在卷可證，告訴人二人所受傷害與被告之過失行為間
    ，顯有相當因果關係，被告自應負過失傷害罪責。綜上所陳，本件事證明確，被
    告過失犯行至堪認定，應依法論科。
二、核被告丙○○所為，係犯刑法第二百八十四條第一項前段過失傷害罪。被告以一
    過失行為，同時致二人受傷，為想像競合犯，應從一過失傷害罪處斷。被告肇事
    後於員警到場處理時向警方坦承其為肇事，而自願接受裁判，業據警員陳金勝到
    庭證述在卷（參見本院九十二年七月一日訊問筆錄），為對未發覺之犯罪自首而
    受裁判，應依刑法第六十二條前段之規定減輕其刑。爰審酌被告犯罪之手段，雙
    方之過失程度，被害人所受之傷害，及被告犯罪後態度等一切情狀，量處如主文
    所示之刑，並諭知易科罰金之折算標準，以示懲儆。
據上論斷，應依刑事訴訟法第二百九十九條第一項前段，刑法第二百八十四條第一項
前段、第五十五條、第六十二條前段、第四十一條第一項前段，罰金罰鍰提高標準條
例第一條前段、第二條判決如主文。
本案經檢察官郝中興到庭執行職務
中      華      民      國    九十二    年      七      月     三十     日
                                  臺灣宜蘭地方法院交通法庭
                                      審判長法  官  黃  永  勝
           法  官  郭  顏  毓
                                            法  官  辜  漢  忠
右正本證明與原本無異。
如不服本判決，應於判決送達後十日內，向本院提出上訴狀。（應附繕本）
                                            書記官  林  秀  麗
中      華      民      國    九十二    年      七      月    三十一    日
附錄本案論罪科刑法條全文：
刑法第二百八十四條第一項
因過失傷害人者，處六月以下有期徒刑、拘役或五百元以下罰金，致重傷者，處一年
以下有期徒刑、拘役或五百元以下罰金。


司法院資訊處製作；財團法人民間司法改革基金會備份。
